【裁判字號】    92,上易,249
【裁判日期】    920227
【裁判案由】    毒品危害防制條例
【裁判全文】
臺灣高等法院刑事判決                  九十二年度上易字第二四九號
    上  訴  人
    即  被  告  甲○○
右上訴人，因違反毒品危害防制條例案件，不服臺灣台北地方法院，九十一年度易字
第六０五號，中華民國九十一年十二月三十一日第一審判決（起訴案號：臺灣台北地
方法院檢察署九十年毒偵緝字第二七二號、九十年度毒偵字第二六八九號）提起上訴
，本院判決如左：
    主      文
原判決撤銷。
甲○○施用第二級毒品，累犯，處有期徒刑陸月，如易科罰金，以佰元折算壹日。
扣案之殘留安非他命吸食器壹組沒收銷燬之。
    事      實
一、甲○○曾於民國八十七年間因侵占案件，經台灣台北地方法院判處有期徒刑四月
    ，嗣經本院判決駁回上訴確定，並於民國八十九年十二月三十日執行完畢。甲○
    ○前因施用毒品案件，經原審法院裁定送觀察、勒戒後，認無繼續施用毒品之傾
    向，以八十七年度訴字第五一一號刑事判決判處免刑確定。甲○○復因施用毒品
    案件，經臺灣板橋地方法院以八十八年度毒聲字第一二三號裁定送觀察、勒戒後
    ，認有繼續施用毒品之傾向，再由該院以八十八年度毒聲字第四六一號裁定送強
    制戒治，嗣以八十八年度毒聲字第三二三二號裁定停止戒治，所餘期間付保護管
    束，惟於保護管束期間，甲○○因有施用第二級毒品安非他命之行為，違反保護
    管束應遵守事項情節重大，經該院於八十八年十月十八日撤銷停止戒治，令入戒
    治處所繼續施以強制戒治，至八十九年八月三十日執行戒治期滿，經臺灣板橋地
    方法院檢察署檢察官於八十九年十月九日以八十九年度戒毒偵字第六八七號不起
    訴處分確定。甲○○猶不思悔改，復於九十年一月十日凌晨二時三十分許回溯九
    十六小時內某時，在不詳地點，施用第二級毒品安非他命一次。嗣於九十年一月
    十日凌晨二時三十分許，甲○○駕駛車號ＦＦ－一０八九號自用小客車行經臺北
    縣新店市○○路一一０號前為警臨檢查獲，並扣得其所有殘留有安非他命之吸食
    器一組。嗣經原審法院以九十一年度毒聲字第五一九號裁定令入戒治處所，施以
    強制戒治一年。
二、案經臺北縣警察局新店分局、三重分局報請臺灣臺北地方法院檢察署檢察官聲請
    簡易判決處刑，經原審法院認為不宜以簡易判決處刑，改適用通常程序審理。
    理      由
一、訊據被告甲○○矢口否認有何右揭施用第二級毒品安非他命之犯行，辯稱：「我
    從八十八年八、九月以後再也沒有施用安非他命，檢驗結果呈安非他命陽性反應
    ，殊令人不解，且扣案殘留安非他命之吸食器係范永鈺所有，與其無關。」云云
    。經查：按目前常用的尿液安非他命或嗎啡篩檢方式包括酵素免疫方析法ＥＩＡ
    ，ｅｎｚｙｍｅ  ｉｍｍｕｎｏａｓｓａｙ）、薄層色層分析法（ＴＬＣ，ｔｈ
    ｉｎｌａｙｅｒ  ｃｈｒｏｍａｔｏｇｒａｐｈｙ）及放射免疫分析法（ＲＩＡ
    ，ｒａｄｉｏｉｍｍｕｎｏａｓｓａｙ），在文獻報告中，確實有藥品或食物因
    交叉反應（ｃｒｏｓｓ  ｒｅａｃｔｉｏｎ），可在尿液中測試中產生偽陽性（
    ｆａｌｓｅ  ｐｏｓｉｔｉｖｅ）之安非他命或嗎啡反應，惟利用精密之儀器分
    析，將可排除偽陽性之可能，而得到正確的答案，因此篩檢結果必須進一步確認
    。在目前最常用之確認方法為氣相層析質譜儀（ＧＣ／ＭＳ，ｇａｓ  ｃｈｒｏ
    ｍａｔｏｇｒａｐｈｙ／ｍａｓｓ  ｓｐｅｃｔｒｏｍｅｔｒｙ），此因乃在良
    好的操作條件下，以氣相層析質譜儀作藥物及其代謝產物定性及定量分析，幾乎
    不會有偽陽性反應產生，有臺灣臺北地方法院另案函詢所覆之榮民總醫院八十三
    年四月七日（八三）北總內字第０三０五九號函影本一份附卷可資參照。而本件
    被告矢口否認有何施用第二級毒品安非他命之犯行，惟其於九十年一月十日凌晨
    二時三十分許經警採尿送驗，以氣相層析質譜儀檢驗結果，確呈第二級毒品安非
    他命陽性反應，有法務部調查局調科壹字第０九一００一九一九八０號檢驗通知
    書影本一紙附卷可稽，與台灣檢驗科技股份有限公司、台北縣政府衛生局檢驗被
    告尿液呈安非他命陽性反應互核相符，亦有各該檢驗報告二紙存卷可按，參以檢
    察官依被告提出范永鈺住址傳喚均無法送達及原審法院依被告於原審所辯依職權
    向財團法人天主教耕莘醫院（下稱耕莘醫院）及國軍松山醫院（下稱松山醫院）
    函詢被告於治療期間所服用藥物是否會導致其尿液經以氣相層析質譜儀分析法檢
    驗，呈安非他命偽陽性反應，嗣經該院分別函覆均認被告所服用藥物，並無導致
    其尿液經以氣相層析質譜儀分析法檢驗呈安非他命偽陽性反應之情形，此有耕莘
    醫院九十一年七月三十一日耕醫病歷字第０八七二號函暨函附病歷摘要單一紙及
    松山醫院九十一年七月二十六日（九一）濟行二一八四號函暨函附之病歷摘要記
    錄一份在卷可稽，揆諸前開說明，本件在排除偽陽性反應產生可能之情形下，應
    足認被告於為警採尿之九十年一月十日凌晨二時三十分許回溯九十六小時內之某
    時，確曾有非法施用第二級毒品安非他命之情事應屬無疑。此外，在被告駕駛之
    前開自小客車內查扣之吸食器一組，經送請內政部警政署刑事警察局鑑驗結果，
    認其上殘留有安非他命，亦有該局九十一年十月三十日刑鑑字第０九一０二九四
    ０七六號鑑驗通知書一紙在卷可按。是被告前揭所辯，應係事後圖卸之詞，委無
    足採。又被告前因施用毒品案件，經原審法院裁定送觀察、勒戒後，認無繼續施
    用毒品之傾向，再以八十七年度訴字第五一一號刑事判決判處免刑確定。復因施
    用毒品案件，經臺灣板橋地方法院以八十八年度毒聲字第一二三號裁定送觀察、
    勒戒後，認有繼續施用毒品之傾向，再由該院以八十八年度毒聲字第四六一號裁
    定送強制戒治，嗣以八十八年度毒聲字第三二三二號裁定停止戒治，所餘期間付
    保護管束，惟於保護管束期間，被告因有施用第二級毒品安非他命之行為，違反
    保護管束應遵守事項情節重大，經該院於八十八年十月十八日撤銷停止戒治，令
    入戒治處所繼續施以強制戒治，至八十九年八月三十日執行戒治期滿，經臺灣板
    橋地方法院檢察署檢察官於八十九年十月九日以八十九年度戒毒偵字第六八七號
    不起訴處分確定，有臺灣高等法院檢察署刑案紀錄簡覆表、前開不起訴處分書、
    裁定、判決書各乙份在卷足憑，其於五年內再犯本件毒品危害防制條例第十條第
    二項之罪，經原審法院以九十一年度毒聲字第五一九號裁定令入戒治處所，施以
    強制戒治一年，亦有該裁定附於審判卷可參，足認被告係於不起訴處分確定後，
    五年內再犯施用第二級毒品安非他命。本件事證已臻明確，被告右開犯行洵堪認
    定。
二、核被告甲○○所為，係犯毒品危害防制條例第十條第二項之施用第二級毒品罪。
    被告施用前、後持有第二級毒品安非他命之低度行為應為施用之高度行為所吸收
    ，不另論罪。又被告曾犯有如事實欄所述之侵占案件，經原審法院判處有期徒刑
    四月，嗣經本院判決駁回上訴確定，並於八十九年十二月三十日執行完畢，有臺
    灣高等法院檢察署刑案紀錄簡覆表一份在卷可證，其於五年之內，再犯本件有期
    徒刑以上之罪，係屬累犯，應依刑法第四十七條之規定加重其刑。爰審酌被告之
    犯罪動機、目的、手段、品行、智識程度及前已有施用毒品之犯行，並經強制戒
    治後，竟又再度施用，顯見其意志力不堅，且對身體健康所生之危害，與犯罪後
    於本件事證明確情況下猶飾詞狡辯，毫無悔意等一切情狀，從重量處如主文第二
    項所示之刑並諭知易科罰金之折算標準。至扣案之吸食器一組，因殘留有安非他
    命，已無法從中剝離，故亦視為毒品，應依毒品危害防制條例第十八條第一項前
    段之規定，併予沒收銷燬之。至鑑驗所耗用之毒品既已滅失，自無庸宣告沒收。
三、原審據以論科，固非無見。惟查：依卷證資料，被告僅施用第二級毒品安非他命
    一次，原審亦同此認定，而此項犯罪之法定刑，依毒品危害防制條例第十條第二
    項規定為三年以下有期徒刑，屬相對輕微案件，且此種以戕害行為人本身之犯行
    ，並未對他人造成損害，雖被告係屬累犯，依法應加重其刑，但衡量其犯罪之性
    質及對於社會所造成之影響、刑法第五十七條所定量刑之標準並目前實務上類此
    犯罪（一次）率皆量處有期徒刑六月以下之刑，並諭知得易科罰金之判決，是原
    審判處被告有期徒刑一年，似嫌過重，自有未洽，本院認以量處被告有期徒刑六
    月，如易科罰金，以佰元折算壹日為當，以符比例原則。被告上訴論旨，猶執
    陳詞，否認犯罪，固無足取，惟原審判決既有上開可議之處，自應由本院依法撤
    銷改判如主文所示。
據上論結、應依刑事訴訟法第三百六十九條第一項前段、第三百六十四條、第四百五
十二條、第二百九十九條第一項前段、毒品危害防制條例第十條第二項、第十八條第
一項前段、刑法第十一條前段、第四十七條、第四十一條第一項前段、罰金罰鍰提高
標準條例第二條判決如主文。
本案經檢察官張秋雲到庭執行職務。
中      華      民      國    九十二    年     二       月    二十七    日
                              臺灣高等法院刑事第四庭
                                  審判長法  官  蔡  永  昌
                                        法  官  陳  榮  和
                                        法  官  李  英  豪
右正本證明與原本無異。
不得上訴。
                                        書記官  鄭  信  昱
中      華      民      國    九十二    年     三       月      四      日
附錄：本案論罪科刑法條全文
毒品危害防制條例第十條第二項
施用第二級毒品者，處三年以下有期徒刑。


司法院資訊處製作；財團法人民間司法改革基金會備份。
